臺灣新竹地方法院民事簡易判決
109年度竹東簡字第220號
原      告  林弘基  
訴訟代理人  彭巧君律師
被      告  吳克豐  
訴訟代理人  蔡伊雅律師
上列當事人間損害賠償事件，本院於民國110年3月12日辯論終結
，判決如下：
    主  文
原告之訴駁回。
訴訟費用由原告負擔。
    事實及理由
一、原告主張：原告於民國108年間經被告介紹，由訴外人江東
    鋁業有限公司（下稱江東公司）承攬原告自宅車庫之改建工
    程，工程款最終結算為新臺幣（下同）66萬元。嗣工程期間
    因有工程延誤等違約情況，經被告建議，原告本擬與訴外人
    江東公司解約，並分別於108年11月17日匯款10萬元及同年
    月29日轉帳3萬元至被告指定之郵局帳戶，共計13萬元，由
    被告負責以該款項與訴外人江東公司結清並轉包他人完工。
    詎被告收受該款項後，並未與訴外人江東公司解約或轉包，
    亦未將該款項交付訴外人江東公司，而由訴外人江東公司繼
    續完成工程，最後仍由原告支付總工程款66萬元予訴外人江
    東公司結清，被告自應將該13萬元返還原告，然經原告多次
    催促被告返還，被告均避不見面。被告已有詐欺或侵占之不
    法行為，已侵害原告之權利，應負侵權行為損害賠償責任。
    又被告收取該款項已無法律上原因或原因已不存在，原告自
    得請求被告返還。為此，爰依第民法第184條第1項侵權行為
    、第179條不當得利之法律關係提起本件訴訟，請求擇一為
    判決，並聲明：被告應給付原告130,000元，及自起訴狀繕
    本送達翌日起至清償日止按年息5%計算之利息。
二、被告則以：系爭工程雖有些延滯，然無解約情狀，工程係持
    續進行中，原告於108年11月17日匯給被告之10萬元，被告
    於同年月26日於兩造及訴外人江東公司負責人即證人林英銘
    之LINE群組中回報該筆10萬元支出情形，回報後訴外人江東
    公司亦無反對之表示，三方顯然對於被告將10萬元支出系爭
    工程材料、工資之事實皆無異議。原告於108年11月29日匯
    款3萬元，被告當天就轉交給訴外人江東公司，被告於群組
    中表示「3萬交給江東了」，三方於群組中皆無反對之意思
    表示。被告係於108年11月18日提領現金5萬元交給訴外人江
    東公司，並於同年11月20、29日分別交付工程款3萬元給證
    人林英明之小舅子即訴外人易志銘帶回。另外2萬元是被告
    施作泥做工程的報酬，被證8有提到訴外人江東公司叫被告
    先拿工錢，所以證人林英銘證詞與事實不符。證人林英銘確
    實收取被告所給付之13萬元，又向原告收取66萬元，實為最
    終溢收者，需負返還之責等語置辯。並聲明：原告之訴駁回
    。
三、本院判斷之理由：
（一）原告主張因訴外人江東公司承攬伊之車庫改建工程期間有
      工程延誤等情況，伊本擬委由被告處理與訴外人江東公司
      解約結清並轉包事務。嗣伊分別於108年11月17日、108年
      11月29日交付被告10萬元、3萬元（共計13萬元）。然被
      告收受該款項後，並未處理伊與訴外人江東公司解約結清
      並轉包之事，嗣訴外人江東公司繼續完成工程，最後仍由
      原告支付總工程款66萬元予訴外人江東公司結清之事實，
      業據提出訴外人江東公司報價單、存摺交易往來匯款10萬
      元紀錄、渣打銀行網路銀行轉帳3萬元資料、轉帳給付訴
      外人江東公司工程款共66萬元資料（含轉帳交易結果通知
      3紙、轉帳交易資料5紙）、原告與被告、訴外人江東公司
      Line對話截圖等為證，且為被告所不爭執，並經證人即訴
      外人江東公司實際負責人林英銘證述屬實，自堪信為實在
      。據此，原告於系爭車庫改建工程期間確有交付被告13萬
      元，且原告與訴外人江東公司間之系爭車庫改建工程最後
      結算總工程款確為66萬元，原告亦已將該總工程款66萬元
      支付訴外人江東公司結清，自堪以認定。
（二）惟原告另主張被告並未將上開收受之13萬元交付訴外人江
      東公司之事實，則為被告所否認，被告並辯稱工程雖有些
      延滯，然無解約，工程係持續進行中，原告交付伊之13萬
      元，伊確已轉交訴外人江東公司等情。經查：
　　㈠觀諸兩造各自提出之兩造與訴外人江東公司負責人林英銘
      之三方Line對話紀錄，被告確於108年10月23日、108年10
      月25日先後向訴外人林英銘表示「林先生在吹了」、「林
      先生在吹啦會被屌死了」、「11月底以前要好內」，訴外
      人林英銘亦回應表示「我也知道」，被告再表示「我快被
      殺了，他快被喊退錢了」；嗣被告另向原告表示「尾款播
      我這，我會幫你處理，等處理差不多尾款會我這，有漏的
      我會用尾款幫你處理好」，原告即表示「好」；旋被告於
      108年11月13日又向原告表示「那個林先生，可以請7萬給
      他嗎？」，原告即表示「現在是什麼情況？不給錢就不來
      做？」被告又稱「應該是他沒錢給泥做」、「還是林先生
      匯給他5萬就好了，匯到我這我拿給他。我自己都在等他
      的做完泥作我要上防水」，原告即回以「給我你的帳號」
      、「那麼他把錢用哪裡去了？」被告則回以「他應該挪用
      掉，所以不肯我下」，原告即表示「那就先把目前的..和
      他結算清楚，作斷點，不要讓他做了」；被告又向訴外人
      林英銘表示「他說我們拖到時間」、「我們搞不定他就請
      別人了」、「可能要退場了」等語，顯然訴外人江東公司
      承攬系爭工程後確因延宕，而經原告屢向被告催促，且欲
      與訴外人江東公司解約，被告則建議原告將工程尾款匯給
      被告處理，原告亦允諾。
　  ㈡又被告於108年11月13日同時向訴外人林英銘表示「別人覺
      得我們在恐嚇他」後；訴外人林英銘即向原告表示「林老
      闆，我們沒有要跟你拖工的意思..此工程還是希望能順利
      完成，在此予您保證在月底前把此工程完善，請您提出援
      助讓我在資金這方面緩緩」、「阿豐（即被告）說我在恐
      嚇你，這點你可能想多了，我是多場在進行資金應用不足
      ，我們在外打滾無非是資金本較不夠，需要跟你們請現..
      真的也是因為資金不足材料進不了..」，原告隨即表示「
      一碼歸一碼，我付的錢是用來做我的事..」，訴外人林英
      銘又稱「而且此案場阿豐也是合作關係，資金流向她也都
      清除處，沒用去別邊」、「我因案場太多我自己資金上出
      問題，也拜託阿豐幫我跟你說我的狀況，併承諾月底前完
      工交付於您，感謝您還是肯幫忙我們」，原告乃再回以「
      先把現階段已經完成的工作內容列一下..」，訴外人林英
      銘即回以「沒問提」；訴外人林英銘於108年11月14日再
      向原告表示「..關於案款的部分還是想拜託林老闆看可否
      幫忙..拜託了」等語；迨至翌日即108年11月15日被告再
      向原告表示「他明天要進來施工」，原告則回以「嗯他剛
      剛也在跟我說這個」、「有他跟我說這個月保證能做好可
      不可以再給他一個機會」；旋原告即於108年11月17日匯
      款10萬元至被告之帳戶，而告知被告「已匯款十萬」，被
      告即表示「好的謝謝林先生」；原告再向訴外人林英銘表
      示「報價單出一份明細項的，鐵工..泥作..」，訴外人林
      英銘即表示「鐵工的材料我們可能要現場實量詢價..泥水
      ..」，原告即表示「好的」等語，顯然原告於108年11月1
      5日即未再要求與訴外人江東公司解約，並於108年11月17
      日匯款10萬元至被告帳戶，而同意訴外人江東公司繼續進
      行系爭工程。
　　㈢又原告於108年11月20日再向訴外人林英銘詢問「按照之前
      的說法，鐵工今天不是要施工？」訴外人林英銘則回以「
      防水還未完成..阿豐確定今日防水完成..工序有調整過..
      鐵工..地磚完成後在施工」；翌日即108年11月21日被告
      又向訴外人林英銘表示「前天給你5萬他又在跟人講什麼
      扣什麼你還剩多少」，訴外人林英銘則回以「前面缺工的
      你還沒發嗎？那時候不是說拿到錢，你跟他的工要先拿」
      ，被告回以「當然沒有」，訴外人林英銘即告以「先拿先
      拿」等語，顯然原告匯給被告之10萬元，其中5萬元確由
      被告於108年11月19日交付訴外人林英銘，且訴外人林英
      銘亦同意由此10萬元款項中支付被告施作泥做之工資無訛
      ，核確與被告所辯相符。至被告稱係108年11月18日交付
      訴外人林英銘5萬元，則應係誤算日期所致，尚不影響被
      告已將5萬元交付訴外人林英銘之認定。
　　㈣嗣原告於108年11月26日再詢問要求訴外人林英銘「要過來
      嗎？定個完工日期」，訴外人林英銘表示「要到囉」，被
      告則表示「林先生，那個上次的錢我已經發掉。還有一些
      材料還沒付錢。江東的問我可以再請些給他叫料嗎？」；
      翌日即108年11月27日原告即表示「現在出錢的人生氣了
      ，一直沒有看到材料明細，都不知道錢花到哪裏去，等明
      細表來再說吧！」被告隨即表示「上次10萬。2萬..材料.
      .」，訴外人林英銘亦表示「前面的部分你那邊不是也有
      紀錄嗎，我還在外面忙還沒回公司」，原告即稱「那個是
      估價單，不是材料明細表」，被告又表示「這是我付出去
      的錢。江東那我請他開一份詳細的」；再翌日即108年11
      月28日之凌晨訴外人林英即貼上已付款106,776元之明細
      表檔案（南寧街.docx），並表示「鐵工部分..材料也可
      以開..」，原告隨即同意再給付工程款，而表示「都已經
      月底了..我先盡量籌到三萬，如可行我就先匯，還有就是
      ，趕快把工程結束吧」；又翌日即108年11月29日訴外人
      林英銘即稱「好的，已完工的工班款我先跟他們緩緩，先
      把工程完成先」，隨即原告即貼上轉帳3萬元至被告帳戶
      之明細，並表示「今天先匯三萬元」，訴外人林英銘隨即
      回以「師傅已在現場施工..我跟阿豐取款後趕快去追玻璃
      的。6號前務必會完工給你」，被告亦隨後表示「3萬元交
      給江東了」（已讀2，即原告與訴外人林英銘均已讀）等
      語，之後原告即與訴外人林英銘繼續談論工程之施作，顯
      然確足堪認被告已將原告交付之13萬元全部轉交給訴外人
      江東公司甚明（其中2萬元係訴外人江東公司負責人林英
      銘同意給付被告之泥作工資），核確與被告所辯完全相符
      。證人林英銘證稱被告未交付該13萬元予訴外人江東公司
      云云，顯然不實，不足採信。
　　㈤綜據上述，被告確已將原告匯款轉帳之13萬元交付訴外人
      江東公司，已堪認定。又原告於最後言詞辯論期日亦自認
      伊是依他們的工程明細付13萬元，是被告叫伊把13萬元匯
      給被告，被告會轉交給江東等情，亦足堪認原告初始雖係
      因訴外人江東公司延宕工程欲解約，然嗣後已未再要求與
      訴外人江東公司解約，並同意訴外人江東公司繼續進行系
      爭工程，且依訴外人江東公司之要求繼續給付工程款13萬
      元，然依被告之建議將該工程款13萬元匯款、轉帳至被告
      帳戶，再由被告轉交給訴外人江東公司。據此，被告係受
      原告之委任而收受原告匯款、轉帳之13萬元，自非無法律
      上之原因，亦無何詐欺可言，原告主張被告構成詐欺之不
      法行為，或無法律上原因收取原告之13萬元或收受後原因
      已不存在，自屬無據；又被告確已將該13萬元交付訴外人
      江東公司，亦無侵占之情。原告主張被告構成侵占之不法
      行為，亦屬無據。
（三）綜上，原告依侵權行為損害賠償或不當得利之法律關係請
      求被告賠償損害或返還不當得利13萬元，及自起訴狀繕本
      送達翌日起至清償日止，按年息5%計算之利息，即屬無據
      ，為無理由，應予駁回。
四、本件事證已臻明確，兩造其餘攻擊防禦方法及所提證據，經
    本院審酌後，均認於判決結果不生影響，爰不一一論列。
五、訴訟費用負擔之依據：民事訴訟法第78條。
中　　華　　民　　國   110    年    3     月    26    日
                  竹東簡易庭    法  官  汪銘欽
以上正本係照原本作成。
如對本判決上訴，須於判決送達後20日內向本院提出上訴狀。如
委任律師提起上訴者，應一併繳納上訴審裁判費。
中　　華　　民　　國   110    年    3     月    26    日
                                書記官  周育瑜